【裁判字號】    89,上易,2093
【裁判日期】    890712
【裁判案由】    建築法
【裁判全文】
臺灣高等法院刑事判決                          八十九年度上易字第二九三號
    上  訴  人
    即  被  告  甲○○
右上訴人因違反建築法案件，不服臺灣桃園地方法院八十九年度易字第一七一號，中
華民國八十九年三月十四日第一審判決 (起訴案號：臺灣桃園地方法院檢察署八十八
年度偵字第六二八六號)提起上訴，本院判決如左：
    主  文
原判決關於甲○○部分撤銷。
甲○○共同違反依建築法規定停止供水或供電之建築物，非經縣主管建築機關審查許
可，不得擅自接水、接電或使用之規定，未經許可擅自接水、接電、使用，累犯，處
有期徒刑伍月，如易科罰金以佰元折算壹日；又共同違反依建築法規定停止使用之
建築物，非經許可不得擅自使用之規定，未經許可擅自使用，經制止不從，累犯，處
有期徒刑伍月，如易科罰金均以佰元折算壹日；應執行有期徒刑拾月，如易科罰金
以佰元折算壹日。
    事  實
一、甲○○於民國八十五年九月三十日，曾因違反商業登記法，經本院判處有期徒刑
    五月，於八十六年一月二十日易科罰金執行完畢；另於八十五年間，再因違反商
    業登記法之罪，經原審法院於八十六年二月二十四日判處有期徒刑六月，併科罰
    金二萬元，嗣於八十六年五月八日經本院駁回上訴確定，甫於八十六年七月九日
    執行完畢；猶不知悔改，明知建築法第七十三條規定，建築物非經領得使用執照
    ，不淮接水、接電，或申請營業登記及使用；非經領得變更使用執照，不得變更
    其使用，竟與黃教銘（已判決確定）共同明知門牌號碼桃園縣桃園市○○路七三
    號之建築物，並未經領得變更使用執照，二人竟於上開建築物內共同經營「新全
    美茶藝館」，擅自違規供有女侍服務之特種咖啡茶室使用，致使用用途與原核准
    項目不符，而有擅自變更使用情形，經主管機關於八十五年四月二十二日查獲上
    情，並經主管機關桃園縣政府工務局於八十五年五月一日以八五府工建字第五二
    九號函依建築法第九十條第一項規定裁處罰鍰新台幣（下同）六萬元，並勒令停
    止使用。詎二人仍基於共同犯意聯絡，並基於接續之意思，經制止後，拒不從命
    ，接續擅自變更使用，在上址違規經營「新全美茶藝館」使用該建築物，而於八
    十五年七月十七日再度為主管機關查獲，經桃園縣政府工務局再於八十五年七月
    二十三日以八五府工字第六三七三號函依建築法第九十條第一項規定勒令停止使
    用及罰鍰六萬元。二人竟仍基於上揭共同犯意聯絡，再經制止仍不從命，接續於
    上址違規營業使用該建築物，嗣主管機關桃園縣政府於八十六年一月十三日在該
    址依建築法第九十條第二項規定執行斷水、斷電處分，將水、電錶拆除完畢。甲
    ○○與黃教銘二人另行起意，基於共同犯意聯絡，明知上開房屋乃依建築法停止
    供水、供電之建築物，未經縣主管機關審查許可，不得擅自接水、接電或使用，
    竟擅自於八十六年三月間起接水、接（發）電使用，而分別於八十七年三月二十
    九日、八十七年七月十七日、八十七年九月十日分別多次為桃園縣政府查獲，甲
    ○○、黃教銘二人仍接續經制止不從，擅自使用已依法停止使用之建築物及擅自
    接水、接電使用已依法停止供水、供電之建築物。經主管機關分別再以八七桃縣
    工建（戊）字第四八三○號、第一○六八四號、第一一二八二號函勒令停止使用
    並依序罰鍰六萬元、十六萬元、六萬元，均仍置之不理，接續違反建築法之規定
    使用該建築物。
二、案經桃園縣政府工務局函請台灣桃園地方法院檢察署檢察官偵查起訴。
   理  由
一、上訴人即被告甲○○於原審中矢口否認上揭犯行，辯稱：伊僅係該「新全美茶藝
    館」之人頭，並非實際經營者，被告黃教銘按月給予一萬五千元之人頭費，伊自
    八十四年十月份起任職，至八十七年三月十八日離職，伊知道有被停水、停電，
    是違法所以離職等語。然查：
(一)、上揭「新全美茶藝館」乃係由被告黃教銘與被告甲○○各出資一半共同經營，
      且被告甲○○係實際負責人，平日有到店內監督之事實，業據被告黃教銘於原
      審調查時供承明確（詳原審卷第五十四頁背面、第五十五頁正面），核與證人
      即被告等所僱用坐檯小姐黃秀娥、陳嘉茵以及證人即被告黃教銘之妻黃松貞於
      各次警訊時所述情節相符（詳偵卷第十五頁、第十八頁、第二十一頁、第二十
      二頁），即被告甲○○於警訊中亦坦承為該店之負責人（詳偵卷第十三頁），
      核與該茶藝館於向主管機關申請營利事業登記證時，所登記之負責人為被告甲
      ○○相符，亦有桃園縣政府營利事業登記證影本一紙在卷可憑，足見被告黃教
      銘所供與被告甲○○共同經營上開「新全美茶藝館」一節，應屬可信，被告甲
      ○○上揭所辯，尚無可採，被告甲○○有與黃教銘共同明知該茶藝館曾被縣府
      勒令停止使用及執行斷水、斷電，竟仍繼續擅自接水、接電使用，違規經營上
      開茶藝館等情，應堪認定。
(三)、上開茶藝館確有如事實欄所載違反建築法第七十三條後段規定，未經領得變更
      使用執照，而多次擅自變更使用，並經多次制止不從，仍擅自使用已依法停止
      使用之建築物及擅自接水、接電使用已依法停止供水、供電之建築物等情，有
      偵查卷附桃園縣政府工務局八十八年四月十五日八八桃縣工建（戊）字第三五
      七六號移送函、桃園縣辦理「維護公共安全方案」各類場所複查表（檢查日期
      為八十五年四月二十二日）、桃園縣政府工務局八十五年五月一日八五府工建
      字第五二九號函（依建築法第九十條規定處罰鍰並勒令停止使用）、桃園縣（
      市）建築物公共安全之構造及設備檢（複）查紀錄表（檢查日期為八十五年七
      月十七日）、八十五年七月二十三日八五府工建字第六三七三號函暨桃園縣政
      府建管罰鍰繳納單（依建築法第九十條規定處罰鍰並勒令停止使用）、郵件收
      件回執、桃園縣政府建管罰鍰繳納單、載明執行斷水、斷電之八十六年一月三
      十一日桃園縣（市）建築物公共安全之構造及設備檢（複）查紀錄表、通知已
      執行斷水、斷電，非經主管機關審查許可，不得擅自接水、接電使用，否則依
      法送辦之八十六年二月二十五日八五府工建字第八四六號函、水電錶拆除前後
      照片待查四張、發現又違規經營上開茶藝館後，要求桃園縣政府工務局再執行
      斷水、斷電措施之桃園縣警察局桃園分局八十七年四月三十日桃警分行字第一
      七九二二號函及桃園縣警察局桃園分局八十七年八月二十五日桃警分行字第三
      ○○五四號函各影本一份、桃園縣警察局桃園分局八十七年三月二十九日及八
      十七年七月十七日違反社會秩序維護法案件現場紀錄各影本一份，甲○○、黃
      松貞、黃秀娥、黃教銘、陳嘉茵調查筆錄各影本一份、載明依建築法第九十條
      規定罰鍰並勒令停止使用之桃園縣政府八十七年六月十六日桃縣工建（戊）字
      第四八三○號函、載明依建築法第九十條規定罰鍰並勒令停止使用之八十七年
      九月八日八七桃縣工建（戊）字第一○六八四號函、八十七年九月十日桃園縣
      （市）建築物公共安全之構造及設備檢（複）查紀錄表、載明依建築法第九十
      條規定罰鍰及勒令停止使用之桃園縣政府工務局八十七年九月十七日桃縣工建
      （戊）字第一一二八二號函及新全美茶藝館之桃園縣政府營利事業登記証等各
      影本一紙在卷可稽。被告甲○○有違反建築法第九十四條規定，未經許可擅自
      使用依建築法規定停止使用之建築物，經制止仍不從，及有未經審查許可擅自
      就已依建築法規定停止供水供電之建築物為接水接電之行為而使用等犯行，應
      至堪認定。本件事證已明，被告甲○○之犯行洵堪認定，應依法論科。
三、被告甲○○與黃教銘二人未經縣主管機關審查許可，擅自接水、接電使用經依建
    築法規定停止供水、供電之建築物部分，核係犯建築法第九十四條之一之罪。另
    其未經許可，擅自使用依建築法規定停止使用之建築物，經制止猶不從部分，係
    犯同法第九十四條之罪。被告甲○○就上揭犯行，與同案被告黃教銘有犯意聯絡
    與行為分擔，均為共同正犯。又被告接續多次經制止而不從猶擅自使用依法規定
    停止使用建築物之行為，係基於單一目的而接續為之之數行為，應論以單純之一
    罪。又被告所為上開二行為，其犯意各別，犯罪之構成要件、行為時間等亦屬不
    同，自應依數罪併罰之規定，分論併罰之。公訴人指渠等係以一行為同時觸犯該
    二罪名，為想像競合犯云云，容有未洽，附此敘明。查被告甲○○曾有如事實欄
    所載之犯罪科刑執行情形，有台灣高等法院被告全國前案紀錄表、被告前科紀錄
    及執行完畢日期查詢表各一份在卷可稽，被告甲○○於八十六年一月二十日有期
    徒刑之執行完畢後，於五年內之八十六年三月間犯上開違反建築法第九十四條之
    一之罪，及接續於上開有期徒刑執行完畢前後至八十七年九月十日止，違反建築
    法第九十四條之罪，核其所犯本件二罪，均為累犯，均各應依法加重其刑。原審
    判決對被告為論罪科刑，固非無見，但原審判決漏未查明被告甲○○係以擅自接
    水、接電再使用之方式，違反建築法第九十四條之一，而非僅單純使用該已依規
    定停止供水供電之建築物，就此部分原判決主文、事實及理由欄等均有未洽，另
    原判決就被告甲○○接續多次經制止仍不從，而擅自使用已依建築法規定停止使
    用之建築物之行為，漏未說明其接續關係，且未說明被告行為分佈在前案有期徒
    刑執行完畢前後，何以仍論以累犯之原因，又原判決認定主管機關斷水斷電之日
    期為八十六年一月十三日，核與偵查卷第八、九頁所載執行斷水、斷電日期為八
    十六年一月三十一日之記載不符，其事實之認定，亦有違失。被告甲○○上訴，
    但未表明上訴之理由，亦未指摘原判決如何不當，雖其上訴顯無理由，但原判決
    既有上開違失之處，自無可維持，應將原判決關於被告甲○○部分撤銷，並依法
    改判。爰審酌被告甲○○之犯罪目的、動機、手段、所生危害，迭經數次查獲違
    規使用建物並經制止後，猶執意違法使用，直視法令及政府之公權力為無物，玩
    忽、蔑視法律之尊嚴，惡性甚重及其犯後態度等一切情狀分別就被告所犯上開二
    罪量處如主文第二項所示之刑及諭知易科罰金之折算標準，並定其應執行刑及易
    科罰金之折算標準。
四、被告甲○○經合法傳喚，無正當理由不到庭，爰不待其陳述逕行判決。
據上論結，應依刑事訴訟法第三百七十一條、第三百六十九條第一項前段、第三百六
十四條，第二百九十九條第一項前段，建築法第九十四條、第九十四條之一，刑法第
十一條前段、第二十八條、第四十七條、第四十一條、第五十一條第五款，罰金罰鍰
提高標準條例第二條，判決如主文。
本案經檢察官楊楚猛到庭執行職務。
中      華      民      國    八十九    年      七      月     十二     日
                                臺灣高等法院刑事第二十庭
                                    審判長法  官  葉  麗  霞
                       法  官  王  炳  梁
                                          法  官  黃  瑞  華
右正本證明與原本無異。
不得上訴。
                                          書記官  秦  仲  芳
中      華      民      國    八十九    年      七      月     十八     日
附錄：本案論罪科刑法條全文
建築法第九十四條
依本法規定停止使用之建築物，非經許可不得擅自使用，未經許可擅自使用經制止不
從者，科三萬元以下罰金。
建築法第九十四條之一
依本法規定停止供水或供電之建築物，非經直轄市、縣(市)(局)主管建築機關審查許
可，不得擅自接水、接電或使用；未經許可擅自接水、接電或使用者，處一年以下有
期徒刑、拘役或科或併科新臺幣三十萬元以下罰金。


司法院資訊處製作；財團法人民間司法改革基金會備份。
